【裁判字號】    89,上更(一),47
【裁判日期】    890913
【裁判案由】    給付工程款
【裁判全文】
臺灣高等法院高雄分院民事判決      八十九年度上更(一)字第四七號
      上  訴  人  聯統營造股份有限公司
      法定代理人  甲○○
      訴訟代理人  陶靜芳律師
      被  上訴人  秉伸興業股份有限公司  設高雄縣大寮鄉○○街八０號
      法定代理人  乙○○      .
右當事人間請求給付工程款事件，上訴人對於中華民國八十七年六月二十三日臺灣高
雄地方法院八十七年訴字第三三二號第一審判決提起上訴，經最高法院發回更審，本
院判決如左：
      主      文
上訴駁回。
第一、二審及發回前第三審訴訟費用，除確定部分外，由上訴人負擔三分之一，餘由
被上訴人負擔。
上訴人假執行之聲請駁回。
      事      實
甲、上訴人方面：
    上訴人未於言詞辯論期日到場，據其於準備程序所為聲明及陳述如左：
一、聲明：求為判決：（一）原判決除確定部分外廢棄。（二）上開廢棄部分，被上
    訴人在第一審之訴及假執行之聲請均駁回。（三）如受不利之判決，願供擔保，
    請准免為假執行。
二、陳述：除與原判決記載相同，茲予引用外，補稱：
  (一)本件系爭合約書第九條設有工程驗收條款如下：「甲方應於乙方通知甲方之日起
    算完成檢視及驗收程序，並以書面之驗收結果通知乙方」，惟查，乙方（即被上
    訴人）並未正式通知甲方（即上訴人）檢視、驗收，乙方當無可能接獲甲方之書
    面驗收結果。再者，依兩造間所訂工程合約書第五條第三款所附加之條件「工程
    初驗完成茲收」，則五十萬元部分應待工程完成驗收時，始得請求。而此所謂之
    「驗收」，應為上訴人依兩造間之合約內容驗收，而非上訴人對總工程發包之省
    立台南醫院得以驗收時為準。
  (二)上訴人曾於民國（下同）八十四年二月二十八日以存證信函表示，被上訴人有病
    房隔間未做，具體指摘被上訴人承攬系爭工程之施工瑕疵，以意思表示請求其儘
    速修繕。然而被上訴人方面迭經催促仍未盡瑕疵修補之責，致上訴人始終無法對
    其完成驗收程序。
三、証據：援用原審所提証據。
乙、被上訴人方面：
一、聲明：求為判決：如主文所示。
二、陳述：除與原判決記載相同者，茲予引用外，補稱：
  (一)被上訴人轉包之本件櫥櫃工程既為台南醫院工程之一部分，而台南醫院工程既已
    全部驗收完畢，則本件工程也應視為業經上訴人驗收完成，從而被上訴人仍得依
    兩造簽訂之合約，請求上訴人給付系爭工程尾款，甚明。
  (二)另證人江金獅在  鈞院前審時亦證稱：系爭工程最終一次修補係在八十五年下半
    年度，而台南醫院在八十五年七月二十三日驗收完畢，該日期亦與八十五年度下
    半年度相符，併予陳明。
三、証據：援用原審所提証據。
      理      由
一、上訴人經合法通知，未於言詞辯論期日到場，核無民事訴訟法第三百八十六條所
    列各款情形，爰依被上訴人之聲請，由其一造辯論而為判決。
二、本件被上訴人起訴主張：伊於八十一年一月間向上訴人承攬省立台南醫院新建醫
    療大樓櫥櫃工程（下稱系爭工程），工程總價原為新台幣（下同）五百萬元（稅
    額百分之五另加），嗣於工程進行中追加工程，合計為五百十七萬七千五百五十
    元，約定按工程進度給付報酬。伊轉包之系爭工程既為台南醫院工程之一部分，
    而台南醫院工程既已全部驗收完畢，則系爭工程亦應視為上訴人驗收完成。惟上
    訴人尚有最後一期工程款五十二萬五千元（含稅額二萬五千元），迄未給付等情
    ，求為命上訴人如數給付並加付法定遲延利息之判決（被上訴人另請求上訴人給
    付系爭工程款第三期之一百萬元，連同稅額共一百零五萬元及其利息部分，業經
    最高法院判決被上訴人敗訴確定）。
三、上訴人則以：依兩造間所訂工程合約書第五條第三款所附加之條件「工程初驗完
    成茲收」，則系爭最後一期工程款，應待工程完成驗收時，始得請求。而此所謂
    之「驗收」，應為伊依兩造間之合約內容驗收，而非伊對總工程發包之台南醫院
    得以驗收時為準。況被上訴人完成之系爭工程有瑕疵，伊亦得以減少報酬及返還
    修補費用，與請求工程款抵銷等語，資為抗辯。
四、被上訴人主張其於八十一年一月間向上訴人承攬系爭工程，上訴人尚有最後一期
    工程款五十二萬五千元（含稅額二萬五千元），迄未給付等情，為兩造所不爭執
    ，並有工程合約書及統一發票可証（見原審卷一五至一八頁、二五頁），自堪信
    為真實。
五、次查，依兩造間所訂工程合約書第五條第三款所附加之條件「工程初驗完成茲收
    」，則系爭工程款固應待工程完成驗收時，始得請求。惟本件工程為台南醫院工
    程其中之一部分工程，而台南醫院工程已於八十五年七月二十三日全部驗收通過
    ，為上訴人所自認，足證系爭工程於八十五年七月二十三日亦經台南醫院驗收通
    過，顯已達兩造上開合約條款所附加條件之目的，從而系爭工程已否經上訴人驗
    收，已無任何意義。是被上訴人主張系爭工程於八十五年七月二十三日台南醫院
    全部驗收完畢時應視為上訴人驗收完成等語，堪予採信。上訴人謂須經其驗收，
    被上訴人始得請求尾款云云，要非可採。又系爭工程款請求權之消滅時效，依上
    開合約，應自八十五年七月二十三日台南省立醫院驗收起算，顯未逾民法第一百
    二十七條第七款所定二年之消滅時效。至上訴人主張之系爭工程瑕疵，已經被上
    訴人修補完畢，業據証人江金獅証稱：「最後一次修補是在八十五年左右。我們
    是按圖施工的，全部櫥櫃都做完了」等語（見本院前審卷八二頁反面、八四頁）
    。此外，上訴人對系爭工程有何瑕疵，被上訴人未予修補，或上訴人自行僱工修
    補，均未能舉証以實其說。況全部工程，業經台南醫院驗收完畢，已如前述。足
    見被上訴人謂系爭工程原有瑕疵，已修補完畢，應堪採取。上訴人抗辯：伊得以
    系爭工程瑕疵之減少報酬及返還修補費用，與工程款抵銷云云，尚屬無據，應不
    足採。
六、綜上所述，被上訴人請求上訴人給付五十二萬五千元及自八十六年十一月六日起
    至清償日止，按年息百分之五計算之利息，為有理由，應予准許。原審此部分為
    上訴人敗訴之判決，並無不合。上訴意旨指摘原判決此部分不當，求予廢棄改判
    ，為無理由，應予駁回，至上訴人聲請供擔保免為假執行部分，因本件命上訴人
    給付之金額，未逾新台幣一百萬元，不得上訴三審，於本院判決後，即告確定，
    自無宣告供擔保，免為假執行之必要，是上訴人本件假執行之聲請，不應准許，
    應予駁回。
七、據上論結，本件上訴為無理由，依民事訴訟法第四百四十九條第一項、第七十八
    條、第四百六十三條、第三百八十五條第一項前段，判決如主文。
中      華      民      國        八十九    年      九      月   十三   日
                                      臺灣高等法院高雄分院民事第四庭
~B1審判長法官  王錦村
~B2法      官  許明進
~B3法      官  曾錦昌
右為正本係照原本作成。
不得上訴。
中      華      民      國        八十九    年      九      月    十五  日
~B法院書記官  施耀程
                                                                        Ｇ


司法院資訊處製作；財團法人民間司法改革基金會備份。
